---
title: "Respirando hacia la luz: Variación en los estomas de Asterogyne martiana (Arecaceae) en la Estación Biológica La Selva"
author: "Kenneth Barrantes, Debora Elías, Miguel Martínez Rodríguez, Nelsy Niño, Fermín L. Felipe & Claudia Segovia."
date: "18/1/2022"
output: html_document
---

Librerias
```{r, message=FALSE, warning=FALSE}
library(rio)
library(tidyverse)
library(rio)
library(visdat)
library(parameters)
library(performance)
library(see)
library(knitr)
library(DescTools)
library(sjPlot)
library(visreg)
library(bayestestR)
library(effectsize)
library(readr)
library(ggplot2)
```

Cargar base de datos ya transformada en variables numericas y categoricas desde el set de datos
```{r, message=FALSE, warning=FALSE}
Estomas_base <- read_csv("Estomas.xlsx - Base limpia.csv", 
    col_types = cols(altura_hoja = col_number(), 
        longitud_hoja = col_number(), Edad = col_factor(levels = c("1", 
            "0")), cobertura_dosel = col_number(), 
        luz = col_number(), celulas_epidermicas = col_number(), 
        largo_estoma = col_number(), ancho_estoma = col_number(), 
        densidad_estomatica = col_number(), 
        indice_estomatico = col_number(), 
        no_estomas = col_number(), pl_estomas = col_number(), 
        pa_estomas = col_number(), radio_estoma = col_number(), 
        area_estoma = col_number(), area_estoma_m = col_number()))
```



# Modelos


## Modelos con respecto a indice estomatico
Se comparan las variables cobertura de dosel, altura de la hoja y edad con respecto a la variable respuesta indice estomatico
```{r}
lm_i0 <- lm(indice_estomatico ~ 1, data = Estomas_base)
lm_i1 <- lm(indice_estomatico ~ cobertura_dosel, data = Estomas_base)
lm_i2 <- lm(indice_estomatico ~ altura_hoja, data = Estomas_base)
lm_i3 <- lm(indice_estomatico ~ Edad, data = Estomas_base)
lm_i4 <- lm(indice_estomatico ~ cobertura_dosel + altura_hoja, data = Estomas_base)
lm_i5 <- lm(indice_estomatico ~ cobertura_dosel * altura_hoja, data = Estomas_base)

ci <- compare_performance(lm_i0, lm_i1, lm_i2, lm_i3, lm_i4, lm_i5, rank = TRUE)

plot(ci)

ci

```
El modelo más explicativo es el lm_i5, siendo la cobertura de dosel y la altura de la hoja bajo interacción las que mejor explican el número de estomas por unidad de celulas epiteliales.



```{r}
cii <- check_normality(lm_i5)

```
```{r}
chi <- check_heteroscedasticity(lm_i5)
```

```{r}
cci <- check_collinearity(lm_i5)
```
```{r}
plot_model(lm_i5, type = "pred")
```
```{r}
summary(lm_i5)
```



## Modelo con respecto a densidad estomatica

Se comparan las variables cobertura de dosel, altura de la hoja y edad con respecto a la variable respuesta densidad estomatica

```{r}
lm_d0 <- lm(densidad_estomatica ~ 1, data = Estomas_base)
lm_d1 <- lm(densidad_estomatica ~ cobertura_dosel, data = Estomas_base)
lm_d2 <- lm(densidad_estomatica ~ altura_hoja, data = Estomas_base)
lm_d3 <- lm(densidad_estomatica ~ Edad, data = Estomas_base)
lm_d4 <- lm(densidad_estomatica ~ cobertura_dosel + altura_hoja, data = Estomas_base)
lm_d5 <- lm(densidad_estomatica ~ cobertura_dosel * altura_hoja, data = Estomas_base)


cd <- compare_performance(lm_d0, lm_d1, lm_d2, lm_d3, lm_d4, lm_d5, rank = TRUE)

plot(cd)

cd
```
El modelo que mejor explica la densidad estomatica es el lm_d2, siendo la altura de la hoja con respecto al suelo la variable que determina el número de estomas por unidad cuadrada




```{r}
cdi <- check_normality(lm_d2)

```
```{r}
chd <- check_heteroscedasticity(lm_d2)
```
```{r}
plot_model(lm_d2, type = "pred")
```

```{r}
summary(lm_d2)
```



## Modelo de área

Se comparan las variables cobertura de dosel, altura de la hoja y edad con respecto a la variable respuesta área del estoma

```{r}
lm_a0 <- lm(area_estoma_m ~ 1, data = Estomas_base)
lm_a1 <- lm(area_estoma_m ~ cobertura_dosel, data = Estomas_base)
lm_a2 <- lm(area_estoma_m ~ altura_hoja, data = Estomas_base)
lm_a3 <- lm(area_estoma_m ~ Edad, data = Estomas_base)
lm_a4 <- lm(area_estoma_m ~ cobertura_dosel + altura_hoja, data = Estomas_base)
lm_a5 <- lm(area_estoma_m ~ cobertura_dosel * altura_hoja, data = Estomas_base)

ca <- compare_performance(lm_a0, lm_a1, lm_a2, lm_a3, lm_a4, lm_a5, rank = TRUE)

plot(ca)

ca
```

El modelo que mejor se ajusta al conjunto de datos es el lm_a5, el cual explica mediante las variables cobertura de dosel y altura de la hoja el area que cubren los estomas


```{r}
cai <- check_normality(lm_a5)

```

```{r}
cha <- check_heteroscedasticity(lm_a5)
```
```{r}
cca <- check_collinearity(lm_a5)
```

```{r}
plot_model(lm_a5, type = "pred")
```

```{r}
summary(lm_a5)
```








&nbsp;

---

```{r session, echo=FALSE}
sessionInfo()
```

